【裁判字號】    98,消債更,1121
【裁判日期】    981022
【裁判案由】    聲請更生程序
【裁判全文】
臺灣高雄地方法院民事裁定          98年度消債更字第1121號
聲  請  人  甲○○
上列當事人因消費者債務清理事件聲請更生，本院裁定如下：
    主  文
聲請人甲○○自民國九十八年十月二十二日下午四時起開始更生
程序。
命司法事務官進行本件更生程序。
    理  由
一、聲請意旨略以：聲請人因消費借貸、自用住宅借款、信用卡
    或現金卡契約，對金融機構負有債務達新臺幣（下同）1,17
    4,448 元，因有不能清償債務情事，前已提出債權人清冊，
    依中華民國銀行公會會員辦理消費金融案件無擔保債務協商
    機制，以書面向最大債權金融機構慶豐商業銀行股份有限公
    司（下稱慶豐銀行）請求共同協商債務清償方案，經協商成
    立，聲請人應按月清償1,5027元，然聲請人以駕駛計程車為
    業，因收入減少且罹患風濕性心臟病、二尖瓣膜狹窄及閉鎖
    不全、三尖瓣膜閉鎖不全等疾病，致每月所得扣除自己之必
    要支出後，所餘顯不足履行上開協商清償計劃，實有不可歸
    責於己之事由而無法繼續履行，且未經法院裁定開始清算程
    序或宣告破產，爰依法聲請更生等語。
二、按債務人不能清償債務或有不能清償之虞者，得依本條例所
    定更生程序，清理其債務；債務人無擔保或無優先權之債務
    總額未逾1200萬元者，於法院裁定開始清算程序或宣告破產
    前，得向法院聲請更生；債務人對於金融機構因消費借貸、
    自用住宅借款、信用卡或現金卡契約而負債務，在聲請更生
    或清算前，應提出債權人清冊，以書面向最大債權金融機構
    請求協商債務清償方案並表明共同協商之意旨；債務人與金
    融機構協商成立者，不得聲請更生或清算，但因不可歸責於
    己之事由，致履行顯有重大困難者，不在此限；本條例施行
    前，債務人依金融主管機關協調成立之中華民國銀行公會會
    員辦理消費金融案件無擔保債務協商機制與金融機構成立之
    協商，準用前項之規定。消費者債務清理條例第3 條、第42
    條第1 項、第151 條第1 項、第5 項、第6 項分別定有明文
    。又按法院開始更生程序之裁定，應載明其年、月、日、時
    ，並即時發生效力；法院裁定開始更生或清算程序後，得命
    司法事務官進行更生或清算程序，必要時得選任律師、會計
    師或其他適當之自然人或法人一人為監督人或管理人，消費
    者債務清理條例第16條第1 項、第45條第1 項亦分別定有明
    文。
三、經查：
（一）聲請人於本件更生聲請前，已於民國95年間依中華民國銀
      行公會會員辦理消費金融案件無擔保債務協商機制與慶豐
      銀行成立協商，聲請人應自95年10月起，分120 期、利率
      8.88％，每月以15,027元依各債權銀行債權金額比例清償
      各項債務，至全部清償為止，而聲請人依清償協議僅繳款
      至96年10月10日，嗣即毀諾等情，有聲請人陳報狀、金融
      聯合徵信中心當事人查詢個人信用報告及慶豐銀行陳報狀
      等件在卷可稽（見本院卷第113 頁、第79至85頁、第107
      至112 頁），應可信為真實。
（二）聲請人雖曾於消費者債務清理條例施行前，與各債權銀行
      就無擔保債務成立協商，約定每月償還1,5027元、利率8.
      88％、分120 期至全部債務清償為止。惟聲請人駕駛營業
      用自小客車載客為業，其自陳97年及目前每月營業額分別
      約25,000元及1 萬元，並提出收入切結書1 紙為憑（見本
      院卷第42頁），而聲請人因病不宜長久工作，亦有行政院
      國軍退除役官兵輔導委員會高雄榮民總醫院98年10月13日
      高總管字第0980014776號函在卷可證（見本院卷第116 至
      118 頁），復參以近年經濟環境不佳，是其主張每月收入
      由25,000元降低為目前之1 萬元等語應堪採信。又其營業
      收入除個人必要生活費用外，尚須支出油費及車輛維修費
      12,310元，業據聲請人自陳明確，有營業額說明書及財產
      及收入狀況說明書在卷可考（見本院卷第6 至7 頁），足
      見聲請人無法依協商還款計畫繼續償還，係因客觀收入不
      足所致。聲請人主張其因不可歸責於己之事由，致履行協
      議顯有重大困難，堪予採信。
（三）聲請人為一般消費者，自營計程車業，前5 年平均每月營
      業額為3 萬元至9,000 元間，名下有汽車1 輛及房屋1 棟
      ，目前負債總額為1,174,448 元，均為無擔保或無優先權
      之債務，有聲請人財產及收入狀況說明書、債權人清冊、
      財政部臺灣省南區國稅局95、97、98年度綜合所得稅各類
      所得資料清單、財政部臺灣省南區國稅局財產歸屬資料清
      單、協議書、無擔保債務還款計畫等件為證（見本院卷第
      6 至11頁、第14至15頁、第36至37頁、第109 至112 頁）
      ，聲請人不能清償債務之事實，應可認定。
四、綜上所述，債務人僅係一般消費者，自營計車程業，但每月
    營業額未逾20萬元。雖曾依無擔保債務協商機制與無擔保債
    務最大債權銀行達成協議，但因不可歸責於己之事由，致履
    行上開協議顯有重大困難，且已達不能清償債務或有不能清
    償之虞之程度。其中無擔保或無優先權之債務在1,200 萬元
    以下，又未經法院裁定開始清算程序或宣告破產，且查無消
    費者債務清理條例第6 條第3 項、第8 條或第46條各款所定
    駁回更生聲請之事由存在。債務人聲請更生，洵屬有據，自
    應准許。並命司法事務官進行本件更生程序。
五、依消費者債務清理條例第16條第1 項、第45條第1 項，裁定
    如主文。
中    華    民    國    98    年    10    月    22    日
                  民事第四庭    法  官  楊淑儀
以上正本係照原本作成。
本件不得抗告。
本裁定已於98年10月22日下午4時公告。
中    華    民    國    98    年    10    月    22    日
                                書  記  官  王資惠


司法院資訊處製作；財團法人民間司法改革基金會備份。
